臺灣澎湖地方法院刑事判決　　　　　　　　　　　　　九十三年度簡上字第四號
　　上　訴　人
　　即　被　告　丁○○　男　四.
　　　　　　　　甲○○　男　四.
　　　　　　　　乙○○　男　五.
　　共　　　同
　　選任辯護人　謝曜焜律師
右列上訴人因毀損案件，不服本院馬公簡易庭中華民國九十三年八月二十七日九十三
年度馬簡字第一八二號第一審簡易判決（聲請簡易判決處刑案號：臺灣澎湖地方法院
檢察署九十三年度偵字第一八二號），提起上訴，本院管轄之第二審地方法院合議庭
判決如左：
    主  文
上訴駁回。
丁○○緩刑參年。
    事  實
一、丁○○為丙○○○科技股份有限公司（下稱福成公司）股東，甲○○、乙○○為
    福成公司離職員工，三人明知澎湖縣西嶼鄉內垵北港西北方約三百五十公尺處之
    海域，屬丁○○漁業權範圍，但該海域上養殖水產動物用之箱網一批，則均屬福
    成公司所有經丁○○同意放置之物品，嗣因福成公司內部紛爭，致丁○○與福成
    公司就箱網放置問題衍生糾葛，三人竟不顧福成公司對於箱網之所有、管領權益
    ，僅為解決丁○○漁業權問題，而共同基於毀損犯意，於民國九十三年六月二十
    四日下午八時許，由丁○○指揮甲○○、乙○○二人，前往箱網所在地點，將其
    中十個箱網上，用以固定海面上網框與海底錨樁間之繩索解開或割斷，並將網框
    遷離原地二十公尺，另行與他處之網框連結，造成原本完整固定在海床上之箱網
    ，因繩索喪失應有之連結效用，以致網框可能受較大風浪漂離現場而告遺失，足
    以生損害於福成公司，經福成公司報警處理，循線查獲上情。
二、案經福成公司訴由澎湖縣警察局白沙分局報請臺灣澎湖地方法院檢察署檢察官聲
    請簡易判決處刑。
    理  由
一、訊據被告丁○○、甲○○、乙○○均矢口否認毀損犯行，辯稱：被告三人並無毀
    損故意，所為解開或剪斷繩索之行為，也未造成毀損之結果，且被告甲○○、乙○○係受僱於被告丁○○，始在不知情之狀況下有此行為，應不構成毀損罪名云
    云。惟查：
（一）被告丁○○指揮甲○○、乙○○二人，共同於前揭時間、地點，將告訴人福成
      公司所有之十個箱網上，連結海面上網框與海底錨樁之繩索，予以解開或割斷
      ，並將十個網框遷離原地二十公尺，另行與他處之網框連結之事實，業據被告
      三人自承在卷，且有現場照片附卷可稽，應認屬實。
（二）箱網之結構，係海面上有養殖水產動物用之網框，海底下有錨樁固定在海床上
      ，中間則以繩索相連結等情，有現場照片及結構圖在卷可查。故繩索之設置，
      即在使網框與錨樁間得以牢固，避免網框因受風浪漂流他處。準此，被告三人
      將繩索解開或割斷，顯然有害箱網整體牢固在海床之原貌，縱然被告三人將網
      框另行移置他處與其他網框連結，但其牢固之程度，與原本為長期養殖而以繩
      索仔細連結海底錨樁之程度，自難相提並論。因而，被告三人解開或剪斷箱網
      繩索之行為，已造成繩索原本應具備之固定效用發生減損，並可能因較大風浪
      導致網框漂流遺失，自足以生損害於福成公司。被告三人辯稱可輕易回復原狀
      並未發生毀損結果云云，及告訴人於和解後翻異前詞而另為同一迴護被告三人
      之詞，均與事實不符，無可採取。
（三）按行為人對於構成犯罪之事實，明知並有意使其發生者，為故意，刑法第十三
      條第一項定有明文。在毀損罪之情形，凡行為人認識所毀損之物品為他人所有
      ，且進而決意毀棄或損壞致令不堪使用者，即具備毀損罪之構成要件故意，至
      於行為人是否有維護自己權利之動機，或行為人主觀上對於自己行為是否認為
      合法，則屬阻卻違法或阻卻責任之問題，與毀損罪之毀損故意無關，合先指明
      。本件被告三人分別為福成公司股東及離職員工，業據被告三人自承在卷，而
      福成公司主要經營業務即為箱網養殖，有卷內營利事業登記證、合作經營契約
      書可查，且被告甲○○於移至箱網當時，曾與被告丁○○論及法律責任之問題
      一節，亦據被告甲○○陳明在卷，足見被告間對於箱網所有權誰屬，知之甚明
      ，參酌被告三人均居住人口稀少人際關係綿密之鄉村，各項訊息流通甚快，為
      本院職務上所知，福成公司又在被告三人居住地點從事養殖業務，被告三人基
      於以往工作關係及訊息網路，顯然均已應得悉福成公司內部之紛爭。準此，被
      告三人對於箱網為福成公司所有，且解開或割斷繩索時，將造成繩索原本效用
      減損並足生損害於福成公司一節，當有清楚之認識，被告三人猶執意有此行為
      而促成毀損結果發生，被告三人具備毀損犯意，自堪認定。茲就被告三人否認
      毀損故意之辯解，再予說明如下：
      １、被告三人辯稱：其等所移置之箱網，位在被告丁○○漁業權範圍，故係出
          於保護自己權利之意思，才移置箱網，並無毀損故意云云。但被告三人移
          置箱網時，是否有保護被告丁○○權利之目的，屬於行為動機之問題，不
          能與毀損罪之構成要件故意相混淆，已如前述。且被告三人行為後，未即
          時報請法院處理，亦與民法第一百五十一條所定自助行為之要件不合。又
          被告丁○○於八十七年八月十八日，曾與告訴人訂立合作經營契約書，當
          時同意提供事發地點漁業權範圍供告訴人養殖水產動物，期間至告訴人公
          司解散之日或目的事業不能完成時為止等情，有合作經營契約書附卷可稽
          ，而本件事發之前，雙方已就該合作關係是否終止，有所爭議，並相互有
          法律文件往來，有律師函及存證信函各一件在卷可查。則被告丁○○就前
          開已生爭議之事項，本可循假處分等法律程序解決，殊無片面認定自己權
          利逕行毀損他人物品之理。且根據經濟部或財政部之登記資料，福成公司
          迄未辦理解散登記，根據被告三人聲請訊問之證人戊○○於本院審理時證
          稱：事發當時仍有少量水產動物養殖於箱網當中等語，對照前開合作經營
          契約書之約定，被告丁○○與告訴人之合作關係是否終止？告訴人是否因
          此即不得繼續放置箱網？自值斟酌。由於被告丁○○係長時間與告訴人有
          民事紛爭，並非告訴人於事發當時開始對被告有所侵害，告訴人在事發地
          點設置箱網，又難率認為不法。因此，被告三人尚無以遭受現在不法之侵
          害為由，而成立正當防衛之餘地，併予說明。
      ２、被告三人辯稱：其等移置箱網前，曾由被告丁○○向當地派出所報備，顯
          見並無毀損故意云云。然而，被告三人若非得知自己行為有觸法之虞，且
          可能造成告訴人實質損害，又何須向派出所報備？因此，被告三人此舉，
          足以顯示其等不法意識之存在。至於被告三人將之作為阻卻犯罪故意之辯
          解，應屬誤解前開刑法第十三條第一項構成要件故意之意旨，不再贅述。
      ３、被告甲○○、乙○○另辯稱：係不知情受僱被告丁○○，亦無犯罪故意云
          云。但被告甲○○、乙○○因以往工作關係及地緣關係，而屬知情，被告
          甲○○自己也早已意識到所涉法律責任之問題，均如上述，被告丁○○又
          專找離職之被告甲○○、乙○○二人共同遷移箱網，所辯不知情云云，顯
          與事證不符，無可採取。
（四）綜上所述，被告三人所為辯解，均屬推諉卸責之詞，不能採信。本件事證明確
      ，被告三人犯行足堪認定，應予依法論科。
二、核被告三人所為，均係犯刑法第三百五十四條之毀損器物罪。被告三人有犯意聯
    絡及行為分擔，均為共同正犯。原審因而依據刑法第二十八條、第三百五十四條
    、第四十一條第一項前段、第七十四條第一款、罰金罰鍰提高標準條例第一條前
    段、第二條等法律規定，斟酌被告三人均無前科，有台灣高等法院被告全國前案
    紀錄表在卷可稽，素行良好，因一時失慮，致有本件犯行，而被告三人犯罪造成
    之損害不高，犯罪後態度亦無不佳等情狀，就全案中處於主導地位之被告丁○○
    量處有期徒刑四月，處於附從地位之被告甲○○、乙○○各量處拘役二十日，並
    諭知易科罰金均以銀元三百元折算一日之折算標準，且以被告甲○○、乙○○未
    曾受有期徒刑以上刑之宣告，犯罪情節輕微，並無執行刑罰之必要，併予宣告緩
    刑二年，經核認事用法俱無不合，量刑亦稱妥適，被告上訴意旨否認犯行，指摘
    原判決不當，為無理由，應予駁回上訴。此外，被告丁○○前亦未曾受有期徒刑
    以上刑之宣告，有台灣高等法院被告全國前案紀錄表附卷可證，其因一時失慮，
    偶罹刑典，事後已與告訴人達成和解，並經告訴人表明不願追究之意，有告訴人
    所提書狀一件在卷可查，經此刑之宣告後，應知警惕而無再犯之虞，本院因認暫
    不執行其刑為當，併予宣告緩刑，用啟自新。
據上論斷，應依刑事訴訟法第四百五十五條之一第一項、第三項、第三百六十八條，
刑法第七十四條第一款，判決如主文。
本案經檢察官薛雯文到庭執行職務。
中      華      民      國    九十三    年　    十一  　月  　　十九    日
                              臺灣澎湖地方法院刑事庭
                                     審判長法    官
                                           法    官
                                           法    官
右正本證明與原本無異。
不得上訴。
刑法三五四條。
                                          書記官
中　　　華　　　民　　　國　　　九十三　　　年　　十一　　月　　十一　　日
